最高法院刑事判決　　　　　　　九十四年度台上字第六一七號
　　上　訴　人　甲○○
　　被　　　告　乙○○　男
上列上訴人因自訴被告違反公職人員選舉罷免法案件，不服台灣
高等法院中華民國九十三年十一月三十日第二審判決（九十三年
度上訴字第二七五一號，自訴案號：台灣台北地方法院九十三年
度自字第一四０號），提起上訴，本院判決如下：
    主  文
上訴駁回。
    理  由
按刑事訴訟法第三百七十七條規定，上訴於第三審法院，非以判
決違背法令為理由，不得為之。是提起第三審上訴，應以原判決
違背法令為理由，係屬法定要件。如果上訴理由狀並未依據卷內
訴訟資料，具體指摘原判決不適用何種法則或如何適用不當，或
所指摘原判決違法情事，顯與法律規定得為第三審上訴理由之違
法情形，不相適合時，均應認其上訴為違背法律上之程式，予以
駁回。本件原判決以「自訴之提起，應委任律師為之」、「自訴
人未委任代理人，法院應定期間以裁定命其委任代理人，逾期仍
不委任者，應諭知不受理之判決」，分別為刑事訴訟法第三百十
九條第二項、第三百二十九條第二項所明定。本件上訴人即自訴
人甲○○自訴被告乙○○違反公職人員選舉罷免法，並未委任律
師為代理人，經第一審於民國九十三年六月七日裁定命其於裁定
正本送達後五日內補正，該裁定正本並已於九十三年六月十七日
送達於上訴人收受，乃上訴人迄至第一審九十三年八月三十一日
判決前仍未補正，因認上訴人之自訴違背程序規定，第一審判決
諭知自訴不受理為無不合，予以維持，駁回上訴人在第二審之上
訴，已詳細敘明其理由。並對上訴人雖以其無資力委任律師為代
理人，於法律上亦無他法救濟，為保障權益，而刑事訴訟法第三
百十九第二項之規定，實已違反憲法第十五條、第十六條人民財
產權、訴訟權保障之規定，請求以「貧窮之自訴人無實力聘請律
師擔任代理人時，可以聲請法院函請當地律師公會選任律師擔任
自訴代理人」為由，認法院應向司法院大法官聲請解釋。但法院
於審理案件時，如何必須對於應適用之法律，依其合理之確信，
認有牴觸憲法疑義者，始得聲請解釋，且須提出客觀上形成確信
法律違憲之具體理由，亦即須於聲請書內詳敘其對系爭違憲法律
之闡釋，以及對據以審查之憲法規範意涵之說明，並基於以上見
解，提出其確信系爭法律違反該憲法規範之論證，且其論證客觀
上無明顯錯誤者，始足當之。如僅對法律是否違憲發生疑義，或
系爭法律有合憲解釋之可能者，即難謂已提出客觀上形成確信法
律為違憲之具體理由。而刑事訴訟法第三百十九條第二項之規定
，在合理分配司法資源、防止濫訴，於未委任律師為代理人者，
仍可利用公訴制度，由檢察官代表國家進行刑事訴訟程序，乃係
基於平等原則，於人權之保障確有其必要，其規定尚有合憲解釋
之可能，難謂已有「客觀上形成確信法律為違憲之具體理由」，
如何不能以上訴人主張之上開理由，據以聲請解釋，亦已依憑刑
事訴訟法第三百十九條第二項之立法理由，並參酌司法院大法官
釋字第三七一號、第五七二號解釋意旨，於理由內詳加論述。上
訴意旨對原審之上開論斷，究有何違背法令之情形，並未依據卷
內資料予以具體指摘，徒以其係犯罪被害人，依法得提起自訴；
刑事訴訟法第三百十九條之規定係屬惡法，嚴重違反憲法第七條
、第十五條及第十六條之規定云云，係執陳詞，並以自己主觀片
面意見，對原審採證認事之適法職權行使，漫事指摘，依首開說
明，自難認係適法之第三審上訴理由，其上訴違背法律上之程式
，應予駁回。又刑事訴訟法第三百二十九條第二項之不受理判決
，並非實體判決，無實質之確定力，上訴人仍可依法定程序另行
告訴或自訴，附此敘明。
據上論結，應依刑事訴訟法第三百九十五條前段，判決如主文。
中　　華　　民　　國　九十四　年　　二  　月　　三  　日
                      最高法院刑事第十一庭
                          審判長法官  張　淳　淙
                                法官  謝　俊　雄
                                法官  蘇　振　堂
                                法官  張　春　福
                                法官  呂　丹　玉
      本件正本證明與原本無異
                                      書  記  官
中　　華　　民　　國　九十四　年　　二　　月　 十五 　日
                                                      Ｅ
